【裁判字號】    99,交聲,1668
【裁判日期】    990413
【裁判案由】    聲明異議
【裁判全文】
臺灣臺中地方法院交通事件裁定        99年度交聲字第1668號
原處分機關  交通部公路總局臺中區監理所臺中市監理站
異  議  人
即受處分人  甲○○
上列受處分人因違反道路交通管理處罰條例案件，對於交通部公
路總局臺中區監理所臺中市監理站民國99年3 月31日所為之裁決
（裁監稽違字第裁61-GF0000000號裁決書），聲明異議，本院裁
定如下：
    主    文
異議駁回。
    理    由
一、原處分機關略以：受處分人甲○○駕駛車牌號碼7591-DE 號
    自用小貨車，於民國99年3 月18日21時15分許，在臺中市○
    ○路與尊賢街口處，因「併排臨停、無照駕駛（駕照吊扣）
    」之違規，經臺中市警察局第二分局員警以中市警交字第GF
    0000000 號違反道路交通管理事件通知單舉發。經核受處分
    人汽車駕籍紀錄，本所於99年3 月31日以裁監稽違字第裁61
    -GF0000000號裁決書，依違反道路交通管理處罰條例第55條
    第4 款、第21條第1 項第5 款規定，分別裁處受處分人罰鍰
    新臺幣（下同）600 元、9,000 元（罰鍰共計9,600 元，已
    於99年3 月31日繳納），並吊銷汽車駕駛執照、1 年內禁考
    等語。
二、受處分人異議意旨略以：本人於97年9 月16日因故被吊扣自
    小客車駕照2 年，而本人駕照是職業大貨車，因公司調度需
    求駕駛自小客車，被開罰單9,600 元，為求生存貼補家計，
    請求不要吊銷職業大貨車駕照，只吊銷小貨車駕照（罰鍰部
    分未予異議）等語。
三、按汽車駕駛人，駕駛執照吊扣期間駕駛小型車者，處新臺幣
    6,000 元以上12,000元以下罰鍰，當場禁止其駕駛，並吊銷
    其駕駛執照。汽車駕駛人，因違反本條例及道路交通安全規
    則之規定，受吊銷駕駛執照處分時，吊銷其持有各級車類之
    駕駛執照，道路交通管理處罰條例第21條第1 項第5 款、第
    4 項後段、第68條分別定有明文。
四、經查：
(一)、本件受處分人甲○○曾於97年9 月16日因「酒後駕車」之違
    規，經依規定遭裁處吊扣小型車普通駕駛執照2 年（97年12
    月12日至99年12月11日）一節，為受處分人所不爭執，復有
    交通部公路總局臺中區監理所駕駛執照吊扣銷歷史查詢表及
    本院97年度交聲字第3167號裁定各1 份附卷可佐。嗣受處分
    人又於99年3 月18日21時15分許，在臺中市○○路與尊賢街
    口處，因「併排臨停、無照駕駛（駕照吊扣）」之違規，經
    臺中市警察局第二分局育才派出所員警舉發等情，有前揭舉
    發通知單1 紙在卷可稽，且受處分人於聲明異議狀中對駕照
    吊扣期間駕駛小型車（即自用一般小貨車）肇事之違規亦不
    爭執，是其有道路交通管理處罰條例第21條第1 項第5 款之
    交通違規事實，洵堪認定。
(二)、道路交通管理處罰條例第68條固業於94年12月14日修正，並
    自95年3 月1 日施行，修正前之道路交通管理處罰條例第68
    條規定：「汽車駕駛人，因違反本條例及道路交通安全規則
    之規定，受吊扣或吊銷駕駛執照處分時，吊扣或吊銷其持有
    各級車類之駕駛執照」，其立法意旨在於違規行為對道路交
    通秩序之維持及道路交通安全已生較大之影響，故規定吊扣
    或吊銷其持有各級車類之駕駛執照，以限制其繼續駕車行駛
    道路之權利，其係屬駕駛行為之限制，並不因所持駕駛執照
    種類不同而有所差異。而修正後之道路交通管理處罰條例第
    68條規定：「汽車駕駛人，因違反本條例及道路交通安全規
    則之規定，受吊銷駕駛執照處分時，吊銷其持有各級車類之
    駕駛執照」，其立法理由略以：「原條文將違法或違規駕駛
    人所持有各級車類之駕駛執照一併吊扣或吊銷，失之過酷，
    影響人民工作及生活甚鉅，爰修正之」等語。故依修正後道
    路交通管理處罰條例第68 條 之規定觀之，受吊扣駕駛執照
    處分，不再吊扣其持有各級車類之駕駛執照，惟於受吊銷駕
    駛執照處分時，仍吊銷其持有各級車類之駕駛執照。是依上
    開規定，受吊銷駕照處分者，仍維持吊銷其持有各級車類之
    駕駛執照，要無裁量餘地。
(三)、本件受處分人之上開違規，依道路交通管理處罰條例第21條
    第1 項第5 款、第4 項後段、第68條之規定，其法律效果為
    吊銷各級車類之駕駛執照，此乃法律特別規定違規人受吊銷
    駕駛執照處分時之法律效果，原處分機關尚無裁量權限予以
    限縮，依據上開說明，受處分人前揭所辯，即於法難認有據
    ，雖受處分人所述生活家計負擔等情，其情確實可憫，惟依
    現行法律尚無其他可免受吊銷駕駛執照處罰之規定，從而，
    原處分機關據以裁罰，於法並無不合。至原處分機關另裁處
    受處分人罰鍰9,600 元部分，此部分受處分人未予異議，自
    不在本件審究範圍，併予敘明。
五、綜上所述，本件受處分人違規事證明確，原處分機關依道路
    交通管理處罰條例第21條第1 項第5 款、第4 項後段、第68
    條，裁處吊銷駕駛執照，1 年內禁考，於法並無違誤或不當
    之處。本件異議核為無理由，應予駁回。
六、據上論斷，應依道路交通管理處罰條例第87條第2 項，道路
    交通案件處理辦法第19條，裁定如主文。
中    華    民    國    99    年    4     月    13    日
                        交通法庭  法  官  蔡美華
上正本證明與原本無異。
如不服本裁定，應於送達後5日內，向本院提出抗告狀。
                                  書記官  張皇清
中    華    民    國    99    年    4     月    13    日

司法院資訊處製作；財團法人民間司法改革基金會備份。
